【裁判字號】    90,上易,2779
【裁判日期】    901120
【裁判案由】    詐欺
【裁判全文】
臺灣高等法院刑事判決                            九十年度上易字第二七七九號
    上  訴  人    臺灣基隆地方法院檢察署檢察官
    被      告    甲○○
    選任辯護人    王東山
右上訴人因被告詐欺案件，不服臺灣基隆地方法院八十九年度易字第六九八號，中華
民國九十年六月七日第一審判決（起訴案號：臺灣基隆地方法院檢察署八十九年度偵
字第六二號）提起上訴，本院判決如左：
    主  文
上訴駁回。
    理  由
一、本案經本院審理結果，認第一審判決對被告甲○○為無罪之諭知，核無不當，應
    予維持，並引用第一審判決書（如附件）記載之證據及理由。
二、檢察官依據告訴人丁○○之請求，提起上訴意旨以：（一）被告向告訴人借得款
    項後，並未發放工資予工人，原審未傳喚工人到庭作證，率斷被告確將所借得之
    款項悉數發放；（二）被告以簽發本票之方式，使告訴人陷於錯誤而交付金錢，
    其詐欺之意圖昭然若揭；（三）被告遺留在工地之物，均係工程廢棄物及無價值
    之工具，顯見並無繼續施工之意。原判決之認事及用法，顯有未洽云云。
三、按犯罪事實應依證據認定之，無證據不得推定其犯罪事實；又不能證明被告犯罪
    者，應諭知無罪之判決，刑事訴訟法第一百五十四條及第三百零一條第一項，分
    別定有明文。而刑事訴訟法上所謂認定犯罪事實之證據，係指足以認定被告確有
    犯罪行為之積極證據而言；苟積極證據不足為不利於被告事實之認定時，即應為
    有利於被告之認定，更不必有何有利之證據（最高法院二十九年上字第三一０五
    號及三十年上字第八一六號判例意旨參照）。次按刑法第三百三十九條第一項詐
    欺罪之成立，以意圖為自己或第三人不法所有，以詐術使人將本人或第三人之物
    交付為要件；所謂以詐術使人交付，必須被詐欺人因其詐術而陷於錯誤，若其所
    用方法，不能認為詐術，亦不致使人陷於錯誤，即不構成犯罪，最高法院亦著有
    四十六年臺上字第二六０號判例可資參照。
四、經查：（一）被告甲○○因財務發生困難，遂向告訴人丁○○預支工程款十一萬
    元，且於得款後，除當天即施工外，復繼續趕工二日，迄農曆除夕，依社會風俗
    習慣放春假始停工等情，業據告訴人於本院審理時所自陳（本院九十年十一月六
    日審判筆錄），並經證人即告訴人之子丙○○於原審調查時證述在卷（原審九十
    年五月三日訊問筆錄），雖被告辯稱因工人係臨時工，已無從尋獲，而唯一可陳
    報姓名、住所之證人乙○○，復經本院傳、拘無著，原審以被告於向告訴人預支
    工程款後，確已悉數發放給工人，否則工人絕不同意繼續施工至除夕晚上，並無
    違經驗法則；（二）被告如順利完成工程，尚可向告訴人請領工程款十餘萬元一
    節，亦為告訴人及證人丙○○於原審調查時陳述在卷（原審九十年五月三日訊問
    筆錄），乃為應一時週轉，並以簽發本票供作擔保之方式向告訴人預借工程款，
    未可認被告有何不法所有之詐欺意圖。且被告於借得款項後，猶繼續施工至農曆
    除夕，並於農曆初五、初六，即以電話詢問告訴人何時開工，亦難僅憑被告未繼
    續施工，推認被告預支工程款之行為乃施用詐術；（三）被告就該工程所進之材
    料及施工工具，均猶置放於工程現場，益徵被告並無詐欺之意圖及行為，告訴人
    徒指係廢棄物及無價值之工具，尚屬無據。綜上所述，本件純屬民事糾葛，難遽
    以詐欺罪責相繩。
五、此外，本院復查無其他積極證據足資證明被告有何公訴人所指之詐欺犯行，原審
    以不能證明被告犯罪，而為無罪之諭知，自無不合。檢察官上訴意旨為無理由，
    應予駁回。
據上論斷，應依刑事訴訟法第三百七十三條、第三百六十八條，判決如主文。
本案經檢察官陳文禮到庭執行職務
中    華    民    國      九十      年      十一      月      二十      日
                                臺灣高等法院刑事第六庭
                                    審判長法  官  陳  春  秋
                                          法  官  徐  培  元
                                          法  官  王  麗  莉
右正本證明與原本無異。
不得上訴。
                                          書記官  胡      儀
中    華    民    國      九十      年      十一      月      二十一    日


司法院資訊處製作；財團法人民間司法改革基金會備份。
